【裁判字號】    95,訴,604
【裁判日期】    951011
【裁判案由】    偽證
【裁判全文】
臺灣雲林地方法院刑事判決               95年度訴字第604號
公  訴  人  臺灣雲林地方法院檢察署檢察官
被      告  甲○○
                      號（另案在臺灣雲林監獄執行）
上列被告因偽證案件，經檢察官提起公訴（95年度偵字第2253號
），被告於準備程序中就被訴事實為有罪之陳述，受命法官於聽
取當事人之意見後，本院合議庭裁定改由受命法官獨任以簡式審
判程序審理，判決如下：
    主  文
甲○○犯偽證罪，累犯，處有期徒刑伍月。
    犯罪事實及理由
一、構成犯罪事實：
    甲○○前於民國89年間因違反槍砲彈藥刀械管制條例案件，
    經臺灣高等法院臺南分院於90年2 月15日，以89年度上訴字
    第1405號判處有期徒刑10月，併科罰金新臺幣（下同）30,0
    00元，於90年3 月23日確定，甫於91年6 月4 日執行完畢。
    詎仍不知悔改，明知其於93年5 月14日上午8 時許，確有與
    鄭惟心共同基於為自己不法所有之犯意聯絡，由鄭惟心駕駛
    1 部車號不詳之深藍色自用小客車，搭載其至雲林縣古坑鄉
    ○○村○○路14巷1 號之巷子外，推由甲○○進入行搶，鄭
    惟心則駕車在上開住處外巷子把風及接應逃逸。甲○○進入
    屋內後，見僅1 名86歲老太太曾黃甚獨自在家，即下手扯斷
    曾黃甚所有，配戴於頸部之金項鍊1 條（附有1 只觀音玉墜
    ），曾黃甚旋大聲呼叫，甲○○得手後即向外逃竄，逃至曾
    黃甚住處前庭院廣場時，該金項鍊不慎掉落地上，適甲○○
    彎腰撿拾金項鍊，為黃英美目睹，鄭惟心見狀立刻自巷子倒
    車至庭院前廣場接應甲○○，2 人旋即駕車逃逸，得手後，
    於同日上午8 時30分許，再一同前往不知情之陳昭瑞所經營
    位於雲林縣斗六市○○路35號「瑞泰銀樓」，由甲○○下車
    持上開金項鍊進入店內變賣，得款7,900 元。詎甲○○於93
    年10月14日12時許，在臺灣雲林地方法院檢察署檢察官偵查
    93年度偵字第4098號「被告鄭惟心搶奪案件」時，經命以證
    人身份接受訊問，於供前具結後，竟基於偽證之犯意，就鄭
    惟心有無合意及參與實施前揭搶奪行為等於案情有重要關係
    之事項，虛偽陳述稱：「（問：是鄭惟心提議要搶奪的嗎？
    ）沒有人提議要去搶劫，是我們要去借錢，借不到錢，才去
    搶奪的。（問：鄭惟心到底知不知道你要去搶奪？）他不知
    道。（問：那你為何說筆錄實在？）我那天在警局是說錯了
    。（問：你要下車時如何跟鄭惟心講的？）我只有跟他說要
    跟人家借看看有無錢。（問：鄭惟心到底有無開車帶你去搶
    奪現場？）有，但他不知道搶奪的事情」等語；於95年3 月
    28日，在執行審判職務之臺灣高等法院臺南分院95年度訴字
    第94號「被告鄭惟心搶奪案件」審理時，以證人身份接受訊
    問，經法官命其於供前具結後，仍承前偽證犯意，虛偽陳述
    稱：「（問：當時如何和被告一起去？）我沒有和被告一起
    去。（問：去古坑被害人家中，被告有無和你一起去？）沒
    有。（問：本案你被警察逮捕後，為何會供出被告？）當時
    我人不舒服，有吸食FM2 ，說話不是我自己可以控制的。（
    問：辯護人問你，你在警察、偵查中供述是被告和你一起，
    你和被告有何仇恨？）並不是仇恨，因為他做人奇奇怪怪，
    做事也不對，所以對他比較不滿。」等語，而欲脫免鄭惟心
    於該搶奪案件之罪責，其所為虛偽之陳述，足以左右於該搶
    奪案件判決之結果。
二、認定犯罪事實所憑之證據及理由：
    (一)另案被告鄭惟心於臺灣雲林地方法院檢察署93年度偵字第
      4098號「被告鄭惟心、甲○○搶奪案件」之警詢及偵查筆
      錄。
    (二)被告甲○○於臺灣雲林地方法院檢察署93年度偵字第4098
      號「被告鄭惟心、甲○○搶奪案件」之警詢及偵查筆錄。
    (三)本院94年度訴字第48號「被告甲○○、鄭惟心搶奪案件」
      之刑事判決。
    (四)被告於臺灣高等法院臺南分院95年3 月28日審理95年上訴
      字第94號「被告鄭惟心搶奪案件」之審判筆錄及證人結文
      。
    (五)臺灣高等法院臺南分院95年上訴字第94號刑事判決。
    (六)被告甲○○於偵查及本院審理時之自白。
    (七)綜上所述，足認被告自白與事實相符，應可採信，事證明
      確，被告犯行應堪認定。
三、論罪科刑之理由：
    (一)按行為後法律有變更者，適用行為時之法律。但行為後之
      法律有利於行為人者，適用最有利於行為人之法律，刑法
      第2 條第1 項定有明文。查刑法業於94年1 月7 日修正，
      同年2 月2 日公布，95年7 月1 日施行，是被告行為後，
      法律顯已有變更。其中關於累犯之規定已有所變更，然本
      件被告係於前案有期徒刑執行完畢後，5 年以內再故意犯
      本件有期徒刑以上之罪，不論依修正前之刑法第47條或修
      正後之刑法第47條第1 項之規定，均構成累犯，不生新舊
      法比較之問題，應依刑法第2 條第1 項前段規定，逕依修
      正前刑法第47條規定論處。再依法律應一體適用，不得割
      裂適用原則，本件有關累犯之規定既適用修正前刑法，自
      應依修正前之刑法規定對被告為論罪科刑。
    (二)核被告甲○○所為，係犯修正前刑法第168條之偽證罪。
    (三)被告前於89年間因違反槍砲彈藥刀械管制條例案件，經臺
      灣高等法院臺南分院於90年2 月15日，以89年度上訴字第
      1405 號 判處有期徒刑10月，併科罰金新臺幣30,000元，
      於90年3 月23日確定，甫於91年6 月4 日執行完畢，有臺
      灣高等法院被告前案紀錄表1 份在卷可參，其於前開有期
      徒刑執行完畢後5 年內再犯本件有期徒刑以上之罪，為累
      犯，應依修正前刑法第47 條 規定，加重其刑。
    (四)爰審酌被告前有麻藥、槍砲、竊盜及毒品等前科，素行並
      非良好，為國中肄業，教育程度不高，於以證人身分應訊
      時為虛偽證述，無視證人到庭作證應據實陳述之義務，企
      圖影響司法裁判結果，徒增訴訟資源浪費，且有輕縱罪犯
      ，使其逍遙法外之虞，妨害國家司法之公正性，法紀觀念
      薄弱，及其犯後已坦承犯行，態度良好等一切情狀，量處
      如主文所示之刑，以資懲儆。至檢察官請求對被告判處有
      期徒刑10月，尚嫌過重，併此敘明。
四、適用之法律：
    (一)刑事訴訟法第273條之1第1 項、第299 條第1 項前段。
    (二)刑法第2 條第1 項前段、修正前刑法第168 條、第47條。
本案經檢察官廖弼妍到庭執行職務。
中    華    民    國    95    年    10    月    11    日
                  刑事第三庭    法  官  廖淑華
以上正本證明與原本無異。
如不服本判決，應於判決收受後10日內，向本院提出上訴狀（須
附繕本）。
                                書記官   張菀純
中    華    民    國    95    年    10    月    11    日
附錄法條：修正前刑法第168條
中華民國刑法第168條（偽證罪）
於執行審判職務之公署審判時或於檢察官偵查時，證人、鑑定人
、通譯於案情有重要關係之事項，供前或供後具結，而為虛偽陳
述者，處7 年以下有期徒刑。


司法院資訊處製作；財團法人民間司法改革基金會備份。
